【裁判字號】    97,訴,150
【裁判日期】    980113
【裁判案由】    偽造文書等
【裁判全文】
臺灣臺東地方法院刑事判決               97年度訴字第150號
公  訴  人  臺灣臺東地方法院檢察署檢察官
被      告  乙○○
                    號
選任辯護人  郭重鑾律師
上列被告因偽造文書等案件，經檢察官提起公訴（96年度偵字第
1974號），被告於準備程序中為有罪之陳述，經本院合議庭裁定
由受命法官獨任進行簡式審判程序，檢察官復於本院審理中聲請
改依協商程序而為判決，本院判決如下：
    主  文
乙○○明知為不實之事項，而使公務員登載於職務上所掌之公文
書，足以生損害於公眾，處有期徒刑貳月，減為有期徒刑壹月；
又行使偽造私文書，足以生損害於公眾及他人，處有期徒刑貳月
，未扣案偽造之「王圭緒」印章壹個及鹿野郵局之「變更帳戶申
請書」、「更換印鑑、密碼申請書」上偽造之「王圭緒」印文各
壹枚，均沒收之；又意圖為自己不法之所有，以詐術使他人將財
物交付，處有期徒刑陸月；未扣案上揭偽造之「王圭緒」印章壹
個及鹿野郵局之「郵政存簿儲金提款單」上偽造之「王圭緒」印
文壹枚，均沒收之；又意圖為自己不法之所有，以詐術使他人將
財物交付，處有期徒刑伍月，未扣案上揭偽造之「王圭緒」印章
壹個及馬蘭郵局之「郵政存簿儲金提款單」上偽造之「王圭緒」
印文壹枚，均沒收之。應執行有期徒刑壹年。緩刑貳年。未扣案
偽造之「王圭緒」印章壹個、鹿野郵局之「變更帳戶申請書」、
「更換印鑑、密碼申請書」、馬蘭郵局及關山郵局之「郵政存簿
儲金提款單」上偽造之「王圭緒」印文共肆枚，均沒收之。
    犯罪事實及理由
一、本件被告乙○○所犯係死刑、無期徒刑、最輕本刑為3年以
    上有期徒刑以外之罪，其於準備程序中就被訴事實為有罪之
    陳述，經告以簡式審判之意旨，本院合議庭認為適宜適用簡
    式審判程序而依刑事訴訟法第273條之1第1項規定，裁定由
    受命法官獨任進行簡式審判程序，合先敘明。
二、本件犯罪事實及證據除均引用如附件檢察官起訴書之記載外
    ，附件犯罪事實欄第1行所載「王圭緒」之後應補充記載：
    「（已於民國97年6月11日死亡）」；犯罪事實（一）則應
    補充記載：「足生損害於王圭緒及戶政機關對於戶政管理之
    正確性」；犯罪事實（二）、（三）、（四）均應補充記載
    ：「足生損害於王圭緒及郵局辦理儲匯業務之正確性」；另
    證據應補充：王圭緒之法務部戶役政資料1紙、太平榮家出
    具之收據1紙。
三、核被告乙○○如附件所載犯罪事實（一）所為，係犯刑法第
    214條使公務員登載不實於公文書罪；其犯罪事實（二）所
    為，係犯刑法第216條、第210條行使偽造私文書罪；其犯罪
    事實（三）、（四）所為，均係犯刑法第216條、第210條行
    使偽造私文書罪、刑法第339條第1項詐欺取財罪。其就犯罪
    事實（二）、（三）、（四）部分，因偽造印文乃偽造私文
    書之階段行為，而偽造私文書之低度行為為行使偽造私文書
    之高度行為所吸收，均不另論罪。另就犯罪事實（三）、（
    四）部分，被告均係一行為觸犯行使偽造私文書及詐欺取財
    罪名，為想像競合犯，均依刑法第55條規定，從一重論以詐
    欺取財罪。被告所犯上揭數罪，犯意各別，行為互殊，應予
    分論併罰。
四、本案經檢察官與被告於審判外達成協商之合意，且被告已認
    罪，其合意內容為：被告願受科刑範圍為應執行有期徒刑壹
    年，緩刑2年。經查，上開協商合意並無刑事訴訟法第455條
    之4第1項所列情形之一，檢察官聲請改依協商程序而為判決
    ，核屬正當，本院爰不經言詞辯論，於協商合意範圍內為協
    商判決。又中華民國96年罪犯減刑條例業於96年7月16日施
    行，而如附件所載被告犯罪事實（一）之犯罪時間係於同年
    4月24日以前，且所犯上開之罪並無同條例第3條第1項所列
    不予減刑之情形，復無同條例其他所定不得減刑之事由，爰
    依同條例第2條第1項第3款、第7條、第11條之規定，減其宣
    告刑二分之一，並與不應減刑之罪之宣告刑，定其應執行之
    刑。
五、末查，被告偽造之「王圭緒」印章1個雖未扣案，惟無積極
    證據證明業已滅失；又被告使用上揭印章蓋印於鹿野郵局之
    「變更帳戶申請書、」「更換印鑑、密碼申請書」、馬蘭郵
    局及關山郵局之「郵政存簿儲金提款單」上，而偽造之「王
    圭緒」印文共4枚，爰均依刑法第219條規定，不問屬於犯人
    與否，併予宣告沒收之。至鹿野郵局之「變更帳戶申請書、
    」「更換印鑑、密碼申請書」、馬蘭郵局及關山郵局之「郵
    政存簿儲金提款單」（均不含「王圭緒」印文部分），固係
    犯罪所生之物，惟既經被告提出於上揭郵局作為申請變更印
    鑑、存金簿或提款之用，所有權已歸上揭郵局所有，爰均不
    併予諭知沒收。
六、應適用之法條：依刑事訴訟法第455條之2第1項、第455條之
    4第2項、第455條之8、第454條，刑法第214條、第216條、
    第210條、第339條第1項、第55條、第51條第5款、第74條第
    1 項第1款、第219條，刑法施行法第1條之1第1項、第2項前
    段，中華民國96年罪犯減刑條例第2條第1項第3款、第7條、
    第11條，判決如主文。
七、協商判決除有刑事訴訟法第455條之4第1項第1款於本訊問程
    序終結前，被告撤銷協商合意或檢察官撤回協商聲請者；第
    2款被告協商之意思非出於自由意志者；第4款被告所犯之罪
    非第455條之2第1項所定得以協商判決者；第6款被告有其他
    較重之裁判上一罪之犯罪事實者；第7款法院認應諭知免刑
    或免訴、不受理者情形之一，及違反同條第2項法院應於協
    商合意範圍內為判決；法院為協商判決所科之刑，以宣告緩
    刑或2年以下有期徒刑、拘役或罰金為限之規定者外，不得
    上訴。
八、如不服本判決而有前揭可得上訴之情形，得自收受判決送達
    之日起10日內，向本院提出上訴書狀，上訴於第二審法院。
本案經檢察官甲○○到庭執行職務。
中    華    民    國    98    年    1    月   13      日
                  刑事第三庭  法  官  陳鈺雯
以上正本證明與原本無異。
本判決除有刑事訴訟法第455 條之4 第1 項第1 款、第2 款、第
4款、第6款、第7款所定情形之一，或違反同條第2項規定者外，
不得上訴；如有前述得上訴之理由，如不服本判決應於收受送達
後10日內向本院提出上訴書狀，並應敘述具體理由；其未敘述上
訴理由者，應於上訴期間屆滿後20日內向本院補提理由書（均須
按他造當事人之人數附繕本）。「切勿逕送上級法院」。告訴人
或被害人對於本判決如有不服，請書具不服之理由狀，請求檢察
官上訴者，其上訴期間之計算係以檢察官收受判決正本之日期為
準。
                              書記官  沈茜庭
中    華    民    國    98    年    1     月    14    日
附錄本案論罪科刑法條全文：
中華民國刑法第214條
明知為不實之事項，而使公務員登載於職務上所掌之公文書，足
以生損害於公眾或他人者，處3年以下有期徒刑、拘役或5百元以
下罰金。
中華民國刑法第216條
行使第210條至第215條之文書者，依偽造、變造文書或登載不實
事項或使登載不實事項之規定處斷。
中華民國刑法第210條
偽造、變造私文書，足以生損害於公眾或他人者，處5年以下有
期徒刑。
中華民國刑法第339條
意圖為自己或第三人不法之所有，以詐術使人將本人或第三人之
物交付者，處5年以下有期徒刑、拘役或科或併科1千元以下罰金
。
以前項方法得財產上不法之利益或使第三人得之者，亦同。
前二項之未遂犯罰之。


司法院資訊處製作；財團法人民間司法改革基金會備份。
